【裁判字號】    98,台上,542
【裁判日期】    980212
【裁判案由】    違反槍砲彈藥刀械管制條例
【裁判全文】
最高法院刑事判決              九十八年度台上字第五四二號
上  訴  人  甲○○
上列上訴人因違反槍砲彈藥刀械管制條例案件，不服台灣高等法
院中華民國九十七年十一月七日第二審判決（九十七年度上訴字
第五０一八號，起訴案號：台灣桃園地方法院檢察署九十七年度
偵字第三八八三號），提起上訴，本院判決如下：
    主  文
上訴駁回。
    理  由
按刑事訴訟法第三百七十七條規定，上訴於第三審法院，非以判
決違背法令為理由，不得為之。是提起第三審上訴，應以原判決
違背法令為理由，係屬法定要件。如果上訴理由書狀並未依據卷
內訴訟資料，具體指摘原判決不適用何種法則或如何適用不當，
或所指摘原判決違法情事，顯與法律規定得為第三審上訴理由之
違法情形，不相適合時，均應認其上訴為違背法律上之程式，予
以駁回。又不服地方法院之第一審判決而上訴者，應向管轄第二
審之高等法院為之。而第二審上訴書狀應敘述具體理由，第二審
法院認為上訴書狀未敘述理由者，應以判決駁回之，刑事訴訟法
第三百六十一條第一項、第二項、第三百六十七條前段分別定有
明文。本件原判決以上訴人甲○○因違反槍砲彈藥刀械管制條例
案件，不服第一審論處其未經許可寄藏子彈（累犯）罪刑之判決
，提起第二審上訴，其上訴書狀未敘述具體理由，認其上訴違背
法定要件，爰不經言詞辯論，逕行判決駁回，已詳敘憑以認定之
理由。從形式上觀察，並無任何違背法令之處。上訴意旨略以：
（一）、原審認上訴人提起第二審上訴之上訴理由非屬具體理由
，竟未依刑事訴訟法第三百六十二條但書、第三百六十七條但書
等規定，先命上訴人補正，亦未依同法第二百九十條，開庭審理
予上訴人最後陳述意見之機會，其判決書正本上關於不服原判決
者得提出上訴之附記，復未就上訴應提出「具體理由」及其方法
詳加說明，且上訴人既無法律專業素養，亦未委請律師為辯護人
，自無從知悉該所謂「具體理由」之相關規定，原判決不經言詞
辯論，逕駁回上訴人在第二審之上訴，無異剝奪上訴人審級利益
，顯有不適用法則及適用不當之違法。（二）、本件查獲之子彈
，與上訴人另遭查獲之槍、彈，均係民國九十年六月間，綽號「
天生」之友人所寄放，應僅成立一罪，原審維持第一審判決認本
件應另成立非法寄藏子彈罪，顯屬誤解；又第一審判決徒以抽象
空泛之理由，為對上訴人量刑之依據，未說明具體之標準，尤未
參酌上訴人本件犯罪之動機、目的，尚有高堂幼子須人照料之家
庭因素與犯後坦承犯行等情，原審判決仍曲意附和，未予撤銷糾
正，亦有理由不備之違法云云。惟查：（一）、刑事訴訟法第三
百六十一條於九十六年七月四日修正，增訂第二項、第三項，規
定提起第二審上訴，「上訴書狀應敘述『具體理由』。上訴書狀
未敘述上訴『理由』者，應於上訴期間屆滿後二十日內補提理由
書於原審法院。逾期未補提者，原審法院應定期間先命補正」，
其立法說明三並謂「原審法院對上訴書狀有無記載理由，應為形
式上之審查，認有欠缺，且未據上訴人自行補正者，應定期間先
命補正，爰於第三項後段明定。至上訴理由是否具體，係屬第二
審法院審查範圍，不在命補正之列」。蓋第二審上訴制度旨在請
求第二審法院撤銷、變更第一審不當或違法之判決，另為合法妥
適之判決，以實現個案救濟，故第二審上訴書狀應敘述足使第二
審法院據以撤銷、變更原不當或違法判決之具體理由。其僅聲明
對原判決不服，就不服之理由未為任何敘述者，因無從判斷其所
持之上訴理由是否已指出原判決有不當或違法而應予撤銷、變更
，自應命上訴人補提，資以維護訴訟當事人之審級利益；然若對
不服之理由已有所敘述，不論是否已指出原判決之不當、違法，
得否據為撤銷原判決之具體理由，法院既得就其所述加以判斷，
自不生應命補正之問題。故修正增訂之上開條文所規定應由第一
審法院先命補正之「上訴書狀未敘述理由者」，當係指上訴書狀
僅聲明對原判決不服，就不服之理由未為任何敘述，自形式上觀
察，可認係未提出上訴理由之情形而言，若上訴書狀對不服之理
由已有所敘述，僅所述不具體者，究有別「未敘述理由」，非自
形式上觀察即可得知，自無上開應先命上訴人補正規定之適用。
同此旨趣，刑事訴訟法第三百六十七條增列為上訴不合法情形之
所謂「上訴書狀未敘述理由」者，亦應採相同解釋。上訴意旨對
原判決就上開規定所為適法之解釋，徒憑己見任意指摘，核與法
律所規定得為第三審上訴理由之違法情形，顯不相適合。（二）
、本件原判決係以上訴人之第二審上訴書狀未敘述具體理由，因
而依刑事訴訟法第三百六十七條、第三百七十二條規定，不經言
詞辯論，維持第一審論以未經許可寄藏子彈（累犯）罪刑之判決
，駁回上訴人在第二審之上訴，其判決既不經言詞辯論為之，則
原審未通知並提解上訴人到庭予以最後陳述之機會，其踐行之訴
訟程序，亦無上訴意旨所指不適用法則之違法。至其餘上訴意旨
，均屬對第一審判決所為之指摘，然本件原判決係以上訴人之上
訴不合法律上之程式，從程序上予以駁回，並非對第一審判決為
實體審查後，認無違誤乃予維持而駁回上訴人之第二審上訴，是
此部分難認係對原判決所為之具體指摘，亦非適法之第三審上訴
理由。其上訴自屬違背法律上之程式，應予駁回。
據上論結，應依刑事訴訟法第三百九十五條前段，判決如主文。
中    華    民    國  九十八  年    二    月   十二   日
                      最高法院刑事第四庭
                          審判長法官  張  淳  淙
                                法官  劉  介  民
                                法官  張  春  福
                                法官  蔡  彩  貞
                                法官  林  俊  益
      本件正本證明與原本無異
                                      書  記  官
中    華    民    國  九十八  年    二    月   十八   日
                                                      Ｑ


司法院資訊處製作；財團法人民間司法改革基金會備份。
